ACORDAO-COMPLETO-2341091

ACÓRDÃO 502/2019 ATA 7/2019 - PLENÁRIO

VISTOS, relatados e discutidos estes autos de monitoramento da determinação proferida pelo Plenário do TCU por meio do item 1.7.1 do Acórdão 391/2017, no bojo da denúncia autuada sob o TC Processo 033.108/2015-3, em face da notícia sobre irregularidades na utilização de máquinas adquiridas com os recursos federais inerentes ao Programa de Aceleração do Crescimento (PAC 2 – Equipamentos) no Município de Chã Grande – PE;
ACORDAM os Ministros do Tribunal de Contas da União, reunidos em Sessão do Plenário, ante as razões expostas pelo Relator, em:
9.1. considerar cumprido o item 1.7.1 do Acórdão 391/2017-TCU-Plenário;
9.2. rejeitar as razões de justificativa apresentadas pelo Sr. Daniel Alves de Lima para lhe aplicar a multa prevista no art. 58, II e III, da Lei nº 8.443, de 1992, sob o valor de R$ 25.000,00 (vinte e cinco mil reais) , com a fixação do prazo de 15 (quinze) dias, contados da ciência desta deliberação, para comprovar, perante o Tribunal (art. 214, III, “a”, do RITCU) , o recolhimento da dívida ao Tesouro Nacional, atualizada monetariamente na forma da legislação em vigor;
9.3. autorizar, caso requerido, nos termos do art. 26 da Lei nº 8.443, de 1992, o parcelamento da dívida fixada por este Acórdão em até 36 (trinta e seis) parcelas mensais e sucessivas, sobre as quais incidirão a atualização monetária e os correspondentes acréscimos legais, esclarecendo ao responsável que a falta de pagamento de qualquer parcela importará no vencimento antecipado do saldo devedor (art. 217, § 2º, do RITCU) , sem prejuízo das demais medidas legais;
9.4. autorizar, desde logo, nos termos do art. 28, inciso II, da Lei nº 8.443, de 1992, a cobrança judicial da dívida fixada por este Acórdão, caso não atendida a notificação; e
9.5. determinar que a unidade técnica adote as seguintes medidas envie a cópia deste Acórdão, acompanhado do Relatório e da Proposta de Deliberação que o fundamenta, ao Prefeito e à Câmara Municipal de Chã Grande – PE e à Delegacia Federal do então Ministério do Desenvolvimento Agrário no Estado de Pernambuco, para ciência.

Monitoramento sobre o cumprimento de determinação exarada em processo de denúncia que noticiou irregularidades na utilização de máquinas adquiridas com recursos do Programa de Aceleração do Crescimento (PAC 2  Equipamentos).

Município de Chã Grande - PE e Delegacia Federal do então Ministério do Desenvolvimento Agrário no Estado de Pernambuco - DFDA-PE.

3. Responsável: Daniel Alves de Lima (CPF XXX.881.394-XX).

Ana Arraes.

13.1. Ministros presentes: José Mucio Monteiro (Presidente), Walton Alencar Rodrigues, Benjamin Zymler, Aroldo Cedraz, Raimundo Carreiro, Ana Arraes e Bruno Dantas.
13.2. Ministra que alegou impedimento na Sessão: Ana Arraes.
13.3. Ministros-Substitutos presentes: Augusto Sherman Cavalcanti, Marcos Bemquerer Costa, André Luís de Carvalho (Relator) e Weder de Oliveira.

ANDRÉ DE CARVALHO

Trata-se de monitoramento da determinação proferida pelo Plenário do TCU por meio do item 1.7.1 do Acórdão 391/2017, no bojo da denúncia autuada sob o TC Processo 033.108/2015-3, em face da notícia sobre irregularidades na utilização de máquinas adquiridas com os recursos federais inerentes ao Programa de Aceleração do Crescimento (PAC 2 – Equipamentos) no Município de Chã Grande – PE.
2.	Após a análise final do feito, o auditor federal da então Secex-PE lançou o seu parecer conclusivo à Peça 34 (fls. 1/6) , com a anuência do secretário-substituto da unidade técnica (Peça 35) , nos seguintes termos:
	“ (...)  Histórico
	2. Por meio do Acórdão 391/2017-TCU-Plenário, de relatoria do ministro André Luiz de Carvalho, o Tribunal decidiu (peça 12) : 
	‘1.7. Determinar: 
	1.7.1 à Delegacia Federal do Ministério do Desenvolvimento Agrário no Estado de Pernambuco (DFDA/PE) que apure a irregularidade ora denunciada e informe o TCU, no prazo de 90 (noventa) dias, sobre os resultados, ficando a atuação do Tribunal postergada para momento futuro, a depender do resultado das apurações no âmbito da DFDA/PE, podendo, inclusive, culminar com a eventual autuação de tomada de contas especial’; 
	
	3. Em atendimento ao acórdão supramencionado, a Delegacia Federal do Ministério do Desenvolvimento Agrário no Estado de Pernambuco (DFDA/PE) encaminhou a esta Secex-PE o Ofício 255/2017-DFDA-PE, de 19/5/2017 (peça 23, p. 1) , o Relatório de Visita in loco no Município de Chã Grande (peça 23, p. 2-9) , além de outros documentos concernentes à apuração (peça 23, p. 10- 53) . 
	4. Considerando o resultado da apuração realizada pela DFDA/PE, convém recordar inicialmente algumas informações levantadas a respeito da irregularidade denunciada no âmbito do TC Processo 033.108/2015-3, o qual originou o presente monitoramento. 
	5. O denunciante informou, em síntese, que uma máquina moto-niveladora (marca Carterpillar) proveniente do PAC estaria sendo utilizada nas obras de construção de um posto de combustível particular às margens da rodovia PE 71, no Km 6 na zona rural de Chã Grande/PE, o que não se coadunaria com os normativos que regem o programa, vez que requerem que o município apenas use os equipamentos recebidos em obras de interesse coletivo para a promoção da agricultura familiar e reforma agrária, em especial na recuperação de estradas vicinais e nas obras de acesso à água (peça 2 e peça 9) . 
	6. Também foram encaminhados pelo denunciante, por meio de mídia digital, vídeos gravados no dia 25/9/2015 (item não digitalizável) , evidenciando o uso indevido de equipamentos identificados com a logomarca da prefeitura (peça 2, p. 2) . 
	7. Esta unidade técnica verificou que, de acordo com as Portarias 43 e 44, de 27/5/2013, e 57 e 58, de 17/7/2013 do então Ministério de Desenvolvimento Agrário, o Município de Chã Grande/PE foi contemplado pelo PAC com cinco máquinas (retroescavadeira, moto-niveladora, caminhão caçamba, caminhão pipa e pá carregadeira) , totalizando o dispêndio de recursos federais na ordem de R$ 780.000,00. 
	8. O governo federal lançou, no exercício de 2010, a 2ª etapa do Programa de Aceleração do Crescimento (PAC 2) , com o objetivo, entre outras ações, de propiciar a conservação das estradas vicinais, importantes para o escoamento da produção e para a segurança do tráfego nos pequenos municípios, conforme se depreende da pesquisa junto ao site do Ministério do Desenvolvimento Agrário – MDA (http://www.mda.gov.br/pac2/) . 
	9. De acordo com o previsto nos itens 3.1 e 3.3 dos modelos de termo de doação de retroescavadeira, pá carregadeira e motoniveladora, constantes dos autos do TC Processo 033.108/2015-3 (peças 5 a 7) , os bens doados devem ser utilizados para fins de interesse social, sendo tal utilização supervisionada pelas Delegacias Federais do Ministério do Desenvolvimento Agrário. Ademais, os municípios devem submeter, ao final de cada exercício, uma declaração anual de utilização do bem via Sistema de Monitoramento do PAC ou à DFDA/MDA de seu Estado, para fins de controle e acompanhamento, podendo ser encaminhados aos órgãos de fiscalização e controle, em caso de uso inadequado do mesmo, ou em desacordo com os objetivos do programa (peça 5, p. 1) . 
	10. A Cláusula Quarta do aludido termo estipula, ainda, que o descumprimento das obrigações assumidas no presente instrumento, no período necessário para a apresentação das três declarações de prestação de serviço por parte do donatário, uma a cada exercício, resultará na extinção da doação e reversão automática do bem ao patrimônio da União. 
	11. Dessa forma, considerando que a irregularidade seria grave e merecia ser investigada, mas que, contudo, compete originariamente à Secretaria Especial de Agricultura Familiar e do Desenvolvimento Agrário (antigo Ministério do Desenvolvimento Agrário) o controle e a fiscalização da utilização dessas máquinas, decidiu-se, por meio do Acórdão 391/2017-TCU-Plenário, de relatoria do ministro André Luiz de Carvalho, determinar à DFDA/PE que apurasse a ocorrência denunciada (peça 12) . 
	12. Por meio do Ofício 255/2017-DFDA-PE, de 19/5/2017 (peça 23, p. 1) , a DFDA/PE informou o resultado da apuração na utilização de bens públicos, realizado no município entre 24/4 e 11/5/2017, conforme abaixo sumarizado (Relatório de Visita in loco, peça 23, p. 2-9) : 
	12.1. Quanto aos fatos relatados na denúncia, foram considerados na análise os seguintes objetos: Máquinas Retroescavadeira, Chassis CAT0416EKMFG06045 e a Motoniveladora, Chassis CAT0120KTJAP03956, conforme descrição contida nos Termos de Doação, contratos 081/2012 (peça 23, p. 48-53) e 073/2012 (peça 23, p. 42-47) , tendo como doador o MDA, representado em Pernambuco pela DFDA/PE, e como donatário o município de Chã Grande/PE; 
	12.2. Considerando que à época da doação das máquinas (27/5 e 28/6/2013) , o município era representado na pessoa do ex-prefeito, Sr. Daniel Alves de Lima, e pelo vice-prefeito, Sr. Leonardo Paulo de Lira, ambos mencionados pelo denunciante, estes foram procurados durante a vistoria, entretanto não foram localizados (peça 23, p. 3-4) ; 
	12.3. Em entrevistas, o Secretário de Administração, Sr. Jairo Paiva, o Secretário de Governo, Sr. Sérgio Fernandes, o Secretário de Infraestrutura, Sr. José Henrique, o Secretário de Agricultura, Sr. Gilberto Braga, e o atual prefeito do município, Sr. Diogo Alexandre Gomes Neto, confirmaram o uso inadequado das máquinas durante a gestão 2013-2016, conforme denunciado (peça 23, p. 5-7) ; 
	12.4. Igualmente, por meio de entrevistas, outros nove cidadãos, os quais permaneceram anônimos, declararam que houve de fato uso indevido das máquinas, conforme delatado na denúncia (peça 23, p. 3) ; 
	12.5. A presidente do Conselho Municipal Rural Sustentável de Chã Grande, Sra. Arlete Alves, e o vereador do município, Sr. Janilson José dos Santos, também declararam o uso inadequado dos maquinários durante a gestão 2013-2016 (peça 23, p. 6) ; 
	12.6. Além disso, foi identificado que as máquinas doadas ao município por meio do Programa de Aceleração do Crescimento – PAC 2 não estavam em funcionamento, encontravam-se paradas, com características de abandono e sem manutenção, causando possíveis prejuízos à comunidade, o que poderia caracterizar a ocorrência de irregularidade também na atual gestão, visto que a mudança de gestores não isenta a responsabilidade do ente pela manutenção dos bens adquiridos (peça 23, p. 5) . Além da motoniveladora e da retroescavadeira, mencionadas no item 12.1 desta instrução, outros equipamentos doados pelo MDA, identificados nos termos de doação constantes à peça 23, p. 35-53, encontravam-se sem funcionamento e em estado de abandono. 
	12.7. Como evidências foram encaminhadas fotografias dos equipamentos em situação precária (peça 23, p. 10-19) ; 
	12.8. Sobre a condição precária dos equipamentos, o vereador do município Janilson José dos Santos tentou responsabilizar a gestão anterior pela não manutenção e paralização das máquinas (2013-2016) ; Já o atual prefeito do município, Sr. Diogo Alexandre Gomes Neto, informou que sanaria a irregularidade constatada com brevidade. Segundo a DFDA/PE, a ocorrência contraria a Portaria MDA 406/2015 (regulamenta a utilização dos equipamentos doados) e as obrigações assumidas pelo donatário por meio dos termos de doação (peça 23, p. 7) ; 
	13. Assim, considerando as declarações, depoimentos e informações apuradas em visita ao município de Chã Grande, a DFDA/PE confirmou a utilização irregular dos equipamentos (retroescavadeira e motoniveladora) provenientes do Programa de Aceleração do Crescimento e doados ao município de Chã Grande/PE, caracterizada pelo uso em benefício particular e alheio ao interesse social, concluindo que a denúncia possui fundamento (peça 23, p. 8-9) . 
	14. Importa ressaltar que a peça inicial da denúncia faz menção ao uso inadequado apenas da motoniveladora (peça 2) . Ocorre que a DFDA/PE verificou a utilização irregular também da retroescavadeira (peça 23, p. 1-9) . 
	15. Dessa forma, considerando: as conclusões do DFDA/PE; os relatos dos cidadãos e dos agentes administrativos do ente entrevistados; e as provas encaminhadas pelo denunciante, por meio de vídeos gravados no dia 25/9/2015 (item não digitalizável) , foi proposta em instrução preliminar (peça 24) a audiência do Sr. Daniel Alves de Lima, prefeito do município de Chã Grande quando da ocorrência, o qual, na condição de gestor do ente e signatário dos termos de doação, autorizou que as máquinas motoniveladoras, da marca Carterpillar, e a retroescavadeira, equipamentos doados ao Município de Chã Grande/PE pelo Governo Federal em decorrência de ações desenvolvidas dentro da execução do PAC 2-Equipamentos, fossem utilizadas nas obras de construção de um posto de combustível às margens da rodovia PE 71, no KM 6 na zona rural de Chã Grande, contrariando o disposto no preâmbulo da Portaria MDA 406/2015 e o compromisso firmado nos itens 3.1 a 3.3 dos termos de doação dos bens em comento (peça 23, p. 42-53) . 
	16. No que se refere ao estado dos equipamentos doados (termos de doação dos equipamentos relacionados, peça 23, p. 35-53) , os quais se encontravam no momento da visita paralisadas, com características de abandono e sem manutenção, conforme retratado pela DFDA/PE (peça 23, p. 10-19) , propôs-se a realização de diligência ao município de Chã Grande/PE, solicitando informações a respeito das medidas adotadas pelo ente desde a visita realizada entre 24/4 e 11/5/2017 pelo DFPA/PE no sentido sanar as irregularidades constatadas, as quais contrariam o item 3.5 dos termos de doação dos bens.
	17. As medidas foram adotadas após acolhimento da unidade técnica (peças 25 e 26) . 
	Exame Técnico
	Da diligência 
	18. Em atenção à diligência realizada por meio do Ofício 631/2018-TCU/SECEX-PE, de 2/4/2018 (peça 29) , o prefeito do município, Diego Alexandre Gomes, por meio do Ofício do Gabinete 70/2018, de 26/4/2018 (peça 31, p. 1-2) , esclarece, em suma, que as máquinas questionadas atualmente estão em perfeito funcionamento e apenas estão sendo utilizadas nas ações do Programa de Aceleração do Crescimento (PAC 2- EQUIPAMENTOS) , salientando que é prioridade da gestão cumprir os requisitos estabelecidos. 
	19. Por fim, encaminha fotografias referentes às máquinas em atividade (peça, 31, p. 3-6) . 
	Da audiência 
	20. Em resposta à audiência realizada por meio do Ofício 630/2018-TCU/SECEX-PE (peça 28) , o Sr. Daniel Alves de Lima apresentou, por meio do Ofício 1/2018 (peça 32, p. 1-3) , as suas razões de justificativas, declarando em suma que: 
	a) o proprietário do imóvel privado (posto de combustível às margens da rodovia PE 71) teria realizado por sua conta os serviços de terraplanagem no referido terreno, doando ao município o ‘estoque de barro’ retirado do local para que fosse utilizado nos serviços de manutenção e conservação de estradas vicinais da localidade; 
	b) o município, então, teria procedido a remoção do aludido material, destinando-o à utilização na manutenção das estradas rurais da região, serviço realizado, à época, pela Secretaria Municipal de Agricultura, pasta onde laboravam os servidores municipais efetivos Eliseu Alves da Silva e Nilson Brito, que seriam os encarregados pelas atividades e que poderiam corroborar a afirmação; 
	c) todos os equipamentos públicos vinculados à Secretaria Municipal da Agricultura teriam sido empregados na finalidade pública, especialmente no atendimento dos interesses dos agricultores e produtores rurais, sendo descabida e inverídica os fatos relatados na denúncia; 
	d) as declarações prestadas pelos atuais secretários municipais não corresponderiam à realidade e não merecem confiabilidade, visto que haveria evidente interesse político e eleitoral dos mesmos, os quais tentaram imputar ao responsável a prática de irregularidades na utilização dos equipamentos agrícolas. 
	Análise
	21. No que se refere ao estado precário dos equipamentos doados quando da realização da visita realizada entre 24/4 e 11/5/2017 pela DFPA/PE, que resultou em diligência ao município, observa-se que o ente demonstrou ter adotado medidas no sentido sanear a impropriedade constatada, indicando estarem os equipamentos atualmente em condições de uso e comprometendo-se a utilizá-los em prol do interesse público, o que torna desnecessária a adoção de medida adicional. 
	22. Em relação à utilização irregular dos equipamentos doados no local das obras de construção de um posto de combustível às margens da rodovia PE 71, verifica-se que o responsável admite que as máquinas foram empregadas no local. 
	23. Em que pese ter sido alegado que os instrumentos apenas foram utilizados na retirada do ‘estoque de barro’ supostamente doado pelo proprietário do imóvel, não foi anexada aos autos nenhuma evidência do que foi aludido. 
	24. Segundo o defendente, servidores municipais poderiam confirmar tais informações. No entanto, conforme já mencionado, nenhuma declaração, ou quaisquer outros documentos que comprovassem a referida doação e a consequente utilização da terra, foi anexada aos autos. Diferentemente, com base em declarações, depoimentos e outras informações apuradas em visita ao município de Chã Grande, a DFDA/PE certificou a utilização irregular dos equipamentos (retroescavadeira e motoniveladora) provenientes do Programa de Aceleração do Crescimento, caracterizando o uso em benefício particular e alheio ao interesse social. 
	25. Por fim, em que pese ter sido alegado haver hipotético interesse político de parte das testemunhas entrevistadas pela DFPA/PE (‘atuais secretários municipais’) , outra parte, dentre os quais nove cidadãos e a presidente do Conselho Municipal Rural Sustentável de Chã Grande/PE, confirmaram a utilização inadequada dos bens. Dessa forma, considerando sobretudo as evidências trazidas aos autos pelo denunciante (mídia digital, vídeos gravados no dia 25/9/2015, peça 2, p. 2) , confirma-se o fundamentado na denúncia que resultou no presente processo de monitoramento (itens 12 e 13 desta instrução) . 
	26. Convém salientar que as multas aplicadas pelo TCU possuem natureza sancionatória e estão sujeitas à prescrição da pretensão punitiva. Dessa forma, a prescrição, que ocorre em dez anos, deve ser aferida no presente processo, conforme estabelece o Acórdão 1441/2016-TCU-Plenário, cujo redator foi o Ministro Walton Alencar. 
	27. Considerando que a irregularidade que pode ensejar em multa ocorreu durante o exercício de 2015 (peça 2, p. 2) , verifica-se que foram passados menos de dez anos desde os fatos tratados, não tendo ocorrido a prescrição da pretensão punitiva, sendo, consequentemente, possível incluir proposição de aplicação de multa prevista na Lei 8.443/1992. 
	28. Assim, cabe propor que o ex-gestor do ente seja apenado com a multa prevista no art. 58, inciso II, da Lei 8.443/1992 e que sejam os presentes autos arquivados. 
	Conclusão
	29. Nesta instrução, foram analisadas as razões de justificativas do Sr. Daniel Alves de Lima, ex-prefeito Municipal de Chã-Grande, quanto à audiência sobre o uso indevido de bens doados pelo Ministério do Desenvolvimento Agrário, responsável pela operacionalização do PAC 2. 
	30. A análise permite concluir, com base em relatório do MDA e na resposta à audiência, que houve infringência às normas do programa PAC 2. 
	31. Por todo o exposto, entende-se procedente a denúncia, devendo-se aplicar a multa prevista no artigo 58, inciso II, da Lei 8.443/1992 ao responsável, Sr. Daniel Alves de Lima. 
	Proposta de Encaminhamento 
	32. Ante o exposto, submetemos os autos à consideração superior com proposta de: 
	32.1 rejeitar as razões de justificativas do Sr. Daniel Alves de Lima (CPF XXX.881.394-XX) , exprefeito do Município de Chã Grande/PE (gestão 2012-2016) ; 
	32.2 Aplicar ao Sr. Daniel Alves de Lima (CPF XXX.881.394-XX) , ex-prefeito do município de Chã Grande/PE (gestão 2012-2016) , a multa prevista no art. 58, inciso II da Lei 8.443/1992 c/c art. 268, inciso II do RITCU, fixando-lhe o prazo de quinze dias, a contar das notificações, para que comprove, perante o Tribunal (art. 214, inciso III, alínea ‘a’, do Regimento Interno/TCU) , o recolhimento da dívida ao Tesouro Nacional, atualizada monetariamente desde a data do acórdão que vier a ser proferido até a do efetivo recolhimento, se for paga após o vencimento, na forma da legislação em vigor; 
	32.3. autorizar, desde logo, nos termos do art. 28, inciso II, da Lei 8.443/1992, a cobrança judicial da dívida, caso não atendidas as notificações; 
	32.4. autorizar, desde já, caso venha a ser solicitado, o parcelamento da dívida em até 36 (trinta e seis) parcelas mensais e consecutivas, nos termos do art. 26 da Lei 8.443/1992 c/c o art. 217 do Regimento Interno, fixando-lhes o prazo de quinze dias, a contar do recebimento da notificação, para comprovarem perante o Tribunal o recolhimento da primeira parcela, e de trinta dias, a contar da parcela anterior, para comprovarem os recolhimentos das demais parcelas, devendo incidir sobre cada valor mensal, atualizado monetariamente, os juros de mora devidos, na forma prevista na legislação em vigor; 
	32.5. comunicar ao Município de Chã Grande/PE e à Delegacia Federal do Ministério do Desenvolvimento Agrário no Estado de Pernambuco (DFDA/PE) da decisão que vier a ser tomada no presente processo, conforme dispositivo contido no art. 169, §1º, do Regimento Interno-TCU, informando, ainda, que seu conteúdo pode ser consultado no endereço www.tcu.gov.br/acordaos e que o inteiro teor do acórdão, incluindo os relatórios e os votos, pode ser obtido no dia seguinte ao de sua oficialização”.
	É o Relatório.

não há.

Não atuou.

MONITORAMENTO. CUMPRIMENTO DA DETERMINAÇÃO PROFERIDA PELO ITEM 1.7.1 DO ACÓRDÃO 391/2017-TCU-PLENÁRIO. DILIGÊNCIA. AUDIÊNCIA DO EX-PREFEITO. REJEIÇÃO DAS justificativas. MULTA. CIÊNCIA.

MONITORAMENTO (MON)

Secretaria do TCU no Estado de Pernambuco (Sec-PE).

Trata-se de monitoramento da determinação proferida pelo Plenário do TCU por meio do item 1.7.1 do Acórdão 391/2017, no bojo da denúncia autuada sob o TC Processo 033.108/2015-3, em face da notícia sobre irregularidades na utilização de máquinas adquiridas com os recursos federais inerentes ao Programa de Aceleração do Crescimento (PAC 2 – Equipamentos) no Município de Chã Grande – PE.
2.	Como visto, em atendimento ao referido item 1.7.1 do Acórdão 391/2017, a Delegacia Federal do Ministério do Desenvolvimento Agrário no Estado de Pernambuco (DFDA – PE) encaminhou o Ofício nº 255 (Peça 23, fl. 1) , de 19/5/2017, e o Relatório de Visita in loco no Município de Chã Grande (Peça 23, fls. 2/9) , além de outros documentos concernentes à apuração das falhas (Peça 23, fls. 10/53) .
3.	Por esse prisma, a partir das declarações, dos depoimentos e das informações obtidas em visita ao referido município, a DFDA-PE confirmou a irregular utilização dos equipamentos (retroescavadeira e motoniveladora) provenientes do PAC e doados à referida municipalidade, diante do indevido uso em benefício particular e alheio ao interesse social, corroborando o fundamento da aludida denúncia (Peça 23, fls. 8/9) .
4.	Bem se vê, contudo, que a peça inicial da aludida denúncia fazia menção apenas ao uso inadequado da motoniveladora (Peça 2) , tendo a DFDA-PE verificado o irregular emprego também da retroescavadeira (Peça 23, fls. 1/9) .
5.	Em função das conclusões do DFDA-PE e dos relatos dos cidadãos e agentes administrativos entrevistados na municipalidade, além das evidências apresentadas pelo denunciante por meio de vídeos gravados em 25/9/2015 (item não digitalizável) , a unidade técnica promoveu a audiência do Sr. Daniel Alves de Lima, como então prefeito municipal e signatário dos termos de doação, por ter autorizado que a motoniveladora (Carterpillar) e a retroescavadeira fossem utilizadas nas obras de construção do posto de combustível às margens da rodovia PE 71 (Km 6 na zona rural do município) , a despeito de esses equipamentos terem sido doados ao aludido município pela administração federal, em decorrência de ações desenvolvidas na execução do PAC 2-Equipamentos, contrariando, assim, o disposto no preâmbulo da Portaria MDA nº 406, de 2015, e o compromisso firmado nos itens 3.1 a 3.3 dos termos de doação dos referidos bens (Peça 23, fls. 42/53) . 
6.	Os equipamentos doados (Peça 23, fls. 35/53) se encontravam, no momento da visita, em estado de abandono e sem a devida manutenção, conforme retratado pela DFDA-PE (Peça 23, fls. 10/19) , tendo a unidade técnica efetuado a devida diligência junto ao aludido município com a solicitação de informações sobre as medidas adotadas pelo DFPA-PE para o saneamento dessas irregularidades, desde a visita realizada entre 24/4 e 11/5/2017, já que contrariariam o disposto no item 3.5 dos referidos termos de doação dos bens.
7.	Em resposta à referida diligência efetuada em 2/4/2018 (Peça 29) , o prefeito (Diego Alexandre Gomes) enviou o Ofício do Gabinete nº 70/2018, de 26/4/2018 (Peça 31, fls. 1/2) , esclarecendo, em suma, que as referidas máquinas estariam atualmente em perfeito funcionamento e seriam apenas utilizadas nas ações do PAC 2 – EQUIPAMENTOS, tendo, para tanto, encaminhado as fotografias sobre o equipamento em atividade (Peça 31, fls. 3/6) , e, assim, a unidade técnica assinalou a subsistência dos indícios sobre a regularização das aludidas falhas.
8.	Nas justificativas colacionadas, todavia, pelo Sr. Daniel Alves de Lima (Peça 32, fls. 1/3) , o referido responsável admitiu que as máquinas teriam sido empregadas no local das obras de construção do aludido posto de combustível às margens da rodovia PE 71, tendo a unidade técnica destacado, no entanto, que, diversamente do alegado pelo responsável, não se confirmaria a comprovação de que elas teriam apenas sido utilizadas para a retirada do “estoque de barro” supostamente doado pelo proprietário do imóvel ao referido município para a utilização nos serviços de manutenção e conservação de estradas vicinais na localidade. 
9.	A partir, então, dos aludidos elementos de convicção (declarações e depoimentos de nove cidadãos e do presidente do Conselho Municipal Rural Sustentável, entre outras informações apuradas em visita ao referido município) , a DFDA-PE certificou a irregular utilização dos equipamentos provenientes do PAC 2 (retroescavadeira e motoniveladora) , ante o seu uso em benefício particular e alheio ao interesse social. 
10.	Por essa linha, e em sintonia com as evidências trazidas aos autos pelo denunciante (mídia digital e vídeos gravados, em 25/9/2015, Peça 2, fl. 2) , a unidade técnica anunciou a procedência da denúncia originária do presente processo de monitoramento, mostrando-se adequada a proposta da então Secex-PE para a aplicação da multa prevista no art. 58, II, da Lei nº 8.443, de 1992, em desfavor do Sr. Daniel Alves de Lima.
11.	Não se vislumbra, enfim, a prescrição da pretensão punitiva do TCU, haja vista que não houve o transcurso de mais de dez anos entre a ordem para a audiência no âmbito do TCU, em 2/4/2018 (Peça 28) , e a ocorrência das irregularidades durante o exercício de 2015.
12.	Eis que, por meio do Acórdão 1.441/2016 proferido pelo Plenário na Sessão Extraordinária de 8/6/2016, o TCU firmou o seu entendimento no sentido de que a prescrição da pretensão punitiva deve seguir a regra geral do prazo decenal, contado a partir do fato, em linha com o art. 205 do Código Civil brasileiro, interrompendo-se a contagem do aludido prazo com a ordem de citação, nos termos do art. 240, caput, da Lei nº 13.105 (Código Processual Civil) , de 2015. 
13.	De toda sorte, sem prejuízo do respeito a esse entendimento do Tribunal, reitero a minha ressalva já registrada em vários outros julgados do TCU no sentido de que, na ausência de lei específica, o TCU não deveria aplicar qualquer prazo prescricional sobre a referida pretensão punitiva ou, então, na pior das hipóteses, o Tribunal deveria aplicar a regra prescricional fixada pela Lei nº  9.873, de 1999, não só porque ela trata diretamente de prescrição no âmbito do direito administrativo sancionador, mas também porque, entre outras medidas, a aludida lei manda aplicar o prazo prescricional penal, quando a infração administrativa também configure crime, além de determinar expressamente que, no caso de ilícito continuado ou permanente, a contagem do prazo se inicie no dia da cessação do aludido ilícito. 
14.	Ao tempo, contudo, em que anoto essa minha posição pessoal, pugno pela pronta aplicação da multa prevista no art. 58, II e III, da Lei nº 8.443, de 1992, em desfavor do Sr. Daniel Alves de Lima, nos termos do aludido Acórdão 1441/2016-TCU-Plenário, diante da grave infração à referida norma regulamentar orçamentário-financeiro-patrimonial e da prática do aludido ato ilegítimo com evidente prejuízo à consecução do anunciado programa federal (PAC 2 – Equipamentos) . 
15.	Incorporo, portanto, o parecer da unidade técnica a estas razões de decidir e, assim, entendo que o TCU deve aplicar a referida multa legal em desfavor do Sr. Daniel Alves de Lima, dando por cumprida a determinação prolatada pelo item 1.7.1 do Acórdão 391/2017-TCU-Plenário.
Ante o exposto, pugno pela prolação do Acórdão ora submetido a este Colegiado.
	
TCU, Sala das Sessões, em 13 de março de 2019.
Ministro-Substituto ANDRÉ LUÍS DE CARVALHO 
Relator